最高法院刑事判決　　　　　　　　一○○年度台非字第九五號
上　訴　人　最高法院檢察署檢察總長
被　　　告　陳雅琪
上列上訴人因被告違反毒品危害防制條例案件，對於台灣桃園地
方法院中華民國九十九年十二月三十日第一審確定簡易判決（九
十九年度桃簡字第三一一二號，聲請簡易判決處刑案號：台灣桃
園地方法院檢察署九十九年度毒偵字第六０四七號），認為部分
違法，提起非常上訴，本院判決如下：
    主  文
原判決關於諭知累犯部分撤銷。
陳雅琪所犯施用第二級毒品罪，處有期徒刑肆月，如易科罰金，
以新台幣壹仟元折算壹日。
    理  由
非常上訴理由稱：「一、按判決適用法則不當者，為違背法令，
刑事訴訟法第三百七十八條定有明文。又按數罪併罰案件，在所
裁定之執行刑尚未執行完畢前，各案之宣告刑不發生執行完畢之
效力。又數罪併罰案件，於定執行刑之前，因有一部分犯罪先確
定，形式上予以執行，仍應依刑法第五十條、第五十一條規定定
其應執行之刑，僅檢察官指揮執行應執行刑時，再就形式上已執
行部分予以折抵，不能謂先確定之罪已執行完畢，有最高法院八
十八年度台非字第一三七號、八十七年度台上字第四０九九號判
決可參。二、查原審以被告陳雅琪基於施用第二級毒品甲基安非
他命之犯意，於民國九十九年九月二十四日晚間七時許，在桃園
縣桃園市○○路文昌公園內，施用第二級毒品甲基安非他命之犯
行，認被告犯毒品危害防制條例第十條第二項之施用第二級毒品
罪，判決被告『累犯』，處有期徒刑六月（如易科罰金，以新台
幣〔壹〕仟元折算壹日），並於一○○年一月三十一日確定。惟
查，原審以被告曾於九十八年七月間犯施用毒品案件，經台灣桃
園地方法院（下稱桃院）以九十八年度壢簡字第二八六六號判決
判處有期徒刑二月，嗣於九十九年一月二十六日確定，經台灣桃
園地方法院檢察署於九十九年六月十八日以九十九年度執字第三
０四七號發監執行，嗣於九十九年八月十七日縮刑期滿釋放出監
，而認被告於本件構成累犯，然細究桃院九十八年度壢簡字第二
八六六號與被告另犯之桃院九十八年度審訴字第二七四０號之犯
罪時間，兩者應屬數罪併罰案件，符合定應執行刑之規定，經台
灣桃園地方法院檢察署聲請定其應執行刑，並經桃院於九十九年
十一月十七日以九十九年度聲字第三五二八號裁定確定在案，復
由同署以九十九年度執更字第三四五八號發監執行，現仍執行中
（刑期起算日為九十九年十一月二十三日，執畢日期為一○○年
七月九日），則本件判決之時（九十九年十二月三十日），桃院
九十八年度壢簡字第二八六六號（同署九十九年度執字第三０四
七號）應屬尚未執行完畢之案件，而無從依累犯規定加重其刑，
揆諸首開說明，原審判決自有判決適用法則不當之違誤。案經確
定，且不利於被告，爰依刑事訴訟法第四百四十一條、第四百四
十三條提起非常上訴，以資糾正」等語。
本院按：刑法關於累犯之規定，以受徒刑之執行完畢，或一部之
執行而赦免後，五年以內故意再犯有期徒刑以上之罪者，為其成
立要件，此觀刑法第四十七條第一項規定甚明。又裁判確定前犯
數罪者，併合處罰之；數罪併罰，宣告多數有期徒刑者，於各刑
中之最長期以上，各刑合併之刑期以下，定其刑期，同法第五十
條、第五十一條第五款前段分別定有明文。故刑法第四十七條第
一項所謂「執行完畢」，就數罪併罰案件，係指所定之執行刑執
行完畢而言。如於定執行刑之前，有部分犯罪先行確定，而先予
執行，仍應於數罪之裁判均確定後，依刑法規定，定其應執行之
刑，俟檢察官指揮執行其應執行之刑時，再就形式上已執行部分
，予以折抵扣除，不能謂先前確定之罪，已經執行完畢。本件被
告陳雅琪前因犯施用第二級毒品罪，經台灣桃園地方法院（下稱
桃園地院）以九十八年度壢簡字第二八六六號刑事簡易判決判處
有期徒刑二月確定，經台灣桃園地方法院檢察署（下稱桃園地檢
署）檢察官於九十九年六月十九日發監執行，且於九十九年八月
十七日縮刑期滿出監；而被告又犯轉讓禁藥五罪，經桃園地院以
九十八年度審訴字第二七四０號刑事判決判處各有期徒刑六月，
並定其應執行刑為有期徒刑九月確定；嗣經桃園地檢署檢察官聲
請桃園地院以九十九年度聲字第三五二八號刑事裁定，就上開轉
讓禁藥五罪與前犯之施用第二級毒品罪部分，合併定其應執行刑
為有期徒刑十月確定。案經桃園地檢署檢察官就已執行之有期徒
刑二月及羈押之十三日予以折抵後，其餘刑期令被告入監執行，
自九十九年十一月二十三日起算，執行指揮書並載明應至一○○
年七月九日屆滿。以上各情，有台灣高等法院被告前案紀錄表附
原審卷可稽（見原審卷第五至六頁）。是被告於九十九年九月二
十四日犯本件施用第二級毒品罪時，桃園地院九十八年度壢簡字
第二八六六號刑事判決之有期徒刑二月實質上並未執行完畢；依
首揭法條規定，不能論以累犯。原審未察，遽認被告符合累犯之
要件而加重其刑（處有期徒刑六月，如易科罰金，以新台幣一千
元折算一日），自有適用法則不當之違法。案經確定，且於被告
不利，非常上訴意旨執以指摘，洵有理由，應由本院將原判決關
於諭知累犯部分撤銷，另行判決如主文第二項所示，以資救濟。
據上論結，應依刑事訴訟法第四百四十七條第一項第一款，毒品
危害防制條例第十條第二項，刑法第十一條、第四十一條第一項
前段，判決如主文。
中    華    民    國  一○○  年    四    月  二十一  日
                      最高法院刑事第五庭
                          審判長法官  林  永  茂  
                                法官  蘇  振  堂  
                                法官  林  立  華  
                                法官  蔡  國  在  
                                法官  陳  春  秋  
本件正本證明與原本無異
                                      書  記  官  
中    華    民    國  一○○  年    四    月  二十五  日
                                                      ｖ
附錄論罪科刑法條：
毒品危害防制條例第十條第二項：
施用第二級毒品者，處三年以下有期徒刑。